臺灣高雄地方法院刑事判決　　　　　　 94年度簡上字第753號
上　訴　人　乙○○
即　被　告
　　　　　　　　　　樓
上列上訴人即被告因傷害案件，不服本院高雄簡易庭中華民國94
年6 月24日94年度簡字第2635號判決（聲請簡易判決處刑書案號
：94年度偵字第7064號），提起上訴，本院管轄之合議庭判決如
下：
    主  文
上訴駁回。
    事  實
一、乙○○係甲○○之妻舅，2 人現為二親等之旁系姻親，為家
    庭暴力防治法第3 條第4 款之家庭成員，民國92年間，乙○○因懷疑其姊即甲○○之妻丙○○盜領父親存款，與甲○○
    於電話中互罵「三字經」，乙○○即心存芥蒂，嗣後乙○○
    屢次向甲○○借錢未果，更因此懷恨在心。民國94年2 月9
    日11時許，乙○○在高雄縣岡山鎮○○○路○ 段9 號前，巧
    遇甲○○，2 人發生口角，乙○○竟基於傷害之犯意，以徒
    手毆打甲○○，致甲○○受有右眼瞼皮下溢血（5 ×4 公分
    ）、眼膜出血之傷害。
二、案經甲○○訴由高雄縣政府警察局岡山分局報告臺灣高雄地
    方法院檢察署檢察官聲請簡易判決處刑。
    理  由
一、證據能力之認定：
    (1)按證人、鑑定人依法應具結而未具結者，其證言或鑑定意
      見，不得作為證據，刑事訴訟法第158 條之3 定有明文。
      告訴人僅係發動告訴權之地位，其陳述關於犯罪事實內容
      部分，即屬基於證人地位而為，依前開法律規定，自應依
      法具結，其證言始得採為證據。經查，偵查中檢察官以告
      訴人身分傳訊甲○○，其陳述親身經歷之被害過程，本質
      上屬於證人，自應依法具結，檢察官未命甲○○於供前、
      供後具結，其偵查中所為之陳述不得作為證據。
    (2)按刑事訴訟法第159 條之5 規定，被告以外之人於審判外
      之陳述，雖不符前四條之規定，而經當事人於審判程序同
      意作為證據，法院審酌該言詞陳述或書面陳述作成時之情
      況，認為適當者，亦得為證據。當事人、代理人或辯護人
      於法院調查證據時，知有第159 條第1 項不得為證據之情
      形，而未於言詞辯論終結前聲明異議者，視為有前項之同
      意。本件告訴人甲○○於警詢所述，為被告以外之人於審
      判外之陳述，屬傳聞證據，然被告表示同意作為證據。本
      院斟酌上開告訴人於警詢所述，過程並無受不當外力之影
      響，認適合作為本案之證據，依前揭規定，該告訴人於警
      詢之陳述應認為有證據能力。
    (3)劉光雄醫院診斷證明書，雖為被告以外之人於審判外之陳
      述，而屬傳聞證據，且該證明書係被害人於遭被告毆打後
      ，至醫院就診治療後，醫師應被害人之要求所出具，具有
      個案性質，而不具例行性之要件，即與刑事訴訟法第159
      條之4 第2 款所示之文書有間，然被告表示同意作為證據
      ，且該證明書係依據醫師依據告訴人就診病歷所謄寫，可
      信度甚高，認適合作為本案之證據，依前述規定，認應有
      證據能力。
二、訊據被告對於曾於上揭時、地巧遇告訴人甲○○乙節不諱，
    惟矢口否認有何傷害犯行，辯稱：伊只有跟告訴人吵架，並
    未毆打他，毆打情節全是告訴人自導自演，診斷證明書記載
    看診時間係在晚上，從案發時間到就診這段時間，告訴人甲○○可能發生其他意外，不能據此認定伊有傷害告訴人等語
    ，惟查：
（一）告訴人與被告宿有怨隙，於前揭時、地巧遇被告，2 人發
      生口角，告訴人遭被告以徒手毆打眼部而受傷之事實，除
      據證人即告訴人甲○○於本院審理時到庭證述綦詳（見本
      院卷第29頁），另有其當庭繪製之現場位置圖可資佐證（
      見本院卷第47頁），且告訴人證述遭毆打之部位，亦與其
      所提出之驗傷診斷書所載傷勢相符，有劉光雄醫院驗傷診
      斷書1 紙附卷可佐。又：
      (1)告訴人證稱，其與被告相遇前，臉上及身上均無受傷等
        語（見本院卷第31頁）；被告亦稱與告訴人見面時告訴
        人眼睛及眼睛附近並無紅腫或出血等語（見本院卷第41
        頁）。準此，告訴人所受之傷害顯係發生在與被告相遇
        後甚明。而自被告與告訴人相遇至告訴人於14時30分前
        往劉光雄醫院就診期間，告訴人均在家中休息，業據告
        訴人及證人丙○○證述明確（見本院卷第33）。是告訴
        人之傷勢係在家中發生意外而造成之可能性即可排除。
        然告訴人所受之傷害究係遭被告毆打或是告訴人自傷之
        結果？觀諸告訴人之傷勢分別為右眼臉皮下溢血、眼膜
        出血，顯示造成告訴人傷勢之外力，係直接針對眼睛攻
        擊，而眼睛係靈魂之窗，極度脆弱，任何不當外力均可
        能造能難以回復、遺憾終身的傷害，倘告訴人真要誣陷
        被告，大可選擇以最保險的方式，製造臉部的其他傷害
        ，無需拿自身視力作賭注，且被告並無法提出任何證據
        證明告訴人確有自為傷害之情事，自難憑其個人片面之
        詞，遽認告訴人有偽造傷勢之事實。
      (2)診斷證明書上所載之時間雖係案發當日（即94年2 月9
        日）19時20分，然告訴人稱，案發後已近約12時，一般
        醫院均已停止掛號，伊大約等到14時20分始前往劉光雄
        醫院就診，然因當時護士表示驗傷診斷書必須由院長親
        自開立，伊遂先行返家，待至當日19時20分許才又前往
        上開醫院取得驗傷診斷書等語（見本院第30、33頁）。
        依一般醫院接受掛號門診時間，通常係12時起休息，約
        14時許繼續看診，及私人醫院開立驗傷診斷書之程序，
        告訴人就驗傷診斷書上記載之時間所為之解釋，尚無違
        常情，應足採信，亦難僅以驗傷診斷書所載之時間否定
        告訴人證述曾遭被告毆打事實之可信性。
      (3)綜上，告訴人證述其遭被告毆打成傷乙節，應非子虛，
        被告以前揭情詞置辯，委無足採。
（二）證人即告訴人之妻丙○○經本院隔離訊問時證稱，案發當
      日時，伊先走出30巷巷口至紅綠燈超商附近，那時告訴人
      騎機車先到紅綠燈下，在距離案發地點20公尺處，親眼目
      擊被告徒手朝告訴人臉部毆打等語（見本院卷第36頁），
      經核與告訴人證述內容及告訴人當庭繪製之現場圖相符。
      告訴人於警詢時雖未陳述，當時證人丙○○曾親眼目擊，
      然此僅為告訴人陳述有瑕疵之處，證人丙○○除對告訴人
      遭毆打之主要情節一一陳明外，對於當時告訴人是否戴安
      全帽、案發當時在場之人之相對位置此種細節亦能詳細陳
      述，倘其並未目睹案發經過豈能在與告訴人隔離訊問之情
      況下，對於案發經過與告訴人陳述一致。證人丙○○身為
      告訴人之妻，目擊告訴人遭毆打，而未上前排解及大聲呼
      救，雖或有可疑之處，然一般人於目睹不法情事，而當場
      未採取適當措施之原因不一，或有可能因膽怯、驚慌以致
      亂了手腳；證人丙○○自稱，其於92年間曾遭被告毆打，
      且當時正值農曆年期間，街上行人較為稀少，想說喊救命
      也沒用等語，是伊僅留在原地並未呼救等情，並無違常情
      ，亦難僅依證人丙○○目睹當時並未上前阻擋及大聲呼救
      ，而否定其證言之可信，並進而為有利被告之認定。
（三）綜上，被告於前揭時、地都打告訴人等情，事證明確，其
      犯行洵堪認定，應依法論科。
三、查本件被告乙○○與告訴人甲○○係二親等之旁係姻親，渠
    等間具有家庭暴力防治法第3 條第4 款所定之家庭成員關係
    ，被告傷害告訴人之行為，已屬家庭成員間實施身體及精神
    上不法侵害之行為，即為家庭暴力防治法第2 條第1 項之家
    庭暴力，且構成刑法上之傷害罪，惟因家庭暴力防治法之上
    開規定並無罰則之規定，是以應僅依刑法傷害罪予以論罪科
    刑。故核被告所為，係犯刑法第277 條第1 項之傷害罪。。
    被告在時間、場所及接近之情況下，毆打告訴人多下，顯分
    別係一個行為之持續動作，為接續犯，應僅論以一毀損罪。
四、本件被告犯罪事證明確，原審因而依刑事訴訟法第449 條第
    1 項、第454 條第2 項，刑法第277 條第1 項、第41條第1
    項前段，罰金罰鍰提高標準條例第1 條前段、第2 條規定，
    ，量處拘役30日，併諭知易科罰金之折算標準，其認事用法
    均無違誤，量刑亦稱妥適，被告上訴意旨矢口否認犯罪，指
    摘原判決不當，自無足取，上訴為無理由。
據上論斷，應依刑事訴訟法第455 條之1 第1 項、第3 項、第36
8 條，判決如主文。
本案經檢察官丁○○到庭執行職務。
中　　華　　民　　國　　94　　年　　12　　月　　2 　　日
                  刑事第一庭    審判長法  官  黃建榮
                                      法  官  方百正
                                      法　官  陳宛榆
以上正本證明與原本無異。
不得上訴。
中　　華　　民　　國　　94　　年　　12　　月　　5 　　日
                                      書記官  劉企萍
附錄法條
中華民國刑法第277條
(普通傷害罪)
傷害人之身體或健康者，處 3 年以下有期徒刑、拘役或 1 千元
以下罰金。
犯前項之罪因而致人於死者，處無期徒刑或 7 年以上有期徒刑；
致重傷者，處3 年以上10年以下有期徒刑。
